臺灣高等法院臺中分院刑事判決　　 99年度上更(一)字第172號
上　訴　人
即　被　告　游禮崧
指定辯護人　本院公設辯護人劉秋蘭
上列上訴人因偽造有價證券案件，不服臺灣臺中地方法院97年度
訴字第362 號中華民國97年4 月1 日第一審判決（起訴案號：臺
灣臺中地方法院檢察署96年度偵字第26677 號），提起上訴，判
決後經最高法院發回更審，本院判決如下：
    主  文
上訴駁回。
    事  實
一、游禮崧有多次偽造有價證券、偽造文書等前科，於民國88年
    間因偽造有價證券、偽造文書等案件，經法院分別判處有期
    徒刑4 年2 月、6 月及5 月，應執行有期徒刑5 年確定，於
    90年1 月4 日因假釋付保護管束出監，於92年3 月19日假釋
    期滿未經撤銷而執行完畢（本件已構成累犯，起訴書誤認未
    構成累犯）。猶不知悔改，復基於意圖供行使之用而偽造美
    鈔之犯意，於92年3 月初起至92年4 月9 日止（起訴書誤載
    為91年1 月至91年4 月9 日止），在臺中市○○路○ 段392
    之2 號7 樓住處，先購入網版、顏料、印製美鈔用紙、藍綠
    色底片等器械、原料，再製作偽造美鈔之網版，並修改偽造
    美鈔上之安全線，而製造偽造美鈔。嗣於92年4 月9 日（起
    訴書誤載為91年4 月9 日）16時30分許，在彰化縣花壇鄉○
    ○村○○街42巷21弄13號查獲附表一所示之物，依在場人黃
    楠清（所涉意圖供行使之用而收集貨幣罪嫌，另案由臺灣彰
    化地方法院通緝中）之供述，該物均係游禮崧所有，且其中
    扣案之偽造美鈔半成品係游禮崧所偽造，再帶警於同日22時
    40分許，至臺中市○○路○ 段392 之2 號7 樓游禮崧居所，
    查獲游禮崧及在場人張宏茂，並扣得游禮崧所有如附表二所
    示之物；警方再於92年4 月10日1 時55分許，在張宏茂位於
    臺中市北屯區○○○路○段242 號4 樓之1 之居所，查獲如
    附表三所示張宏茂所有之印製美金浮水用紙一批。
二、案經彰化縣警察局彰化分局報告臺灣彰化地方法院檢察署呈
    請臺灣高等法院臺中分院檢察署核轉臺灣臺中地方法院檢察
    署檢察官偵查起訴。
    理  由
壹、證據能力之說明
一、按被告以外之人於偵查中向檢察官所為陳述，除顯有不可信
    之情況者外，得為證據，刑事訴訟法第159 條之1 第2 項定
    有明文。蓋因檢察官與法官同為司法官署，且檢察官代表國
    家偵查犯罪，依法有訊問被告、證人及鑑定人之權力，且須
    對被告有利、不利之情形均應注意，況徵諸實務運作，檢察
    官實施刑事偵查程序，亦能恪遵法定程序之要求，不致有違
    法取證情事且可信度極高，是被告以外之人前於偵查中已具
    結而為證述，除反對該項供述得具有證據能力之一方，已釋
    明「顯有不可信之情況」之理由外，不宜遽指該證人於偵查
    中之陳述不具證據能力，方符前揭法條之立法意旨。本案證
    人黃楠清、柯聰敏、張宏茂等人於偵查中之證述，經檢察官
    告以具結之義務及偽證之處罰，已經具結而擔保其證述之真
    實性，且無證據顯示係遭受強暴、脅迫、詐欺、利誘等外力
    干擾情形，或在影響其等心理狀況致妨礙其自由陳述等顯不
    可信之情況下所為，其陳述既無顯不可信之情況，自應認有
    證據能力。
二、次按被告以外之人（包括證人、鑑定人、告訴人、被害人及
    共同被告等）於審判外之陳述雖不符刑事訴訟法第159 條之
    1 至之4 等4 條之規定，而經當事人於審判程序同意作為證
    據，法院審酌該言詞陳述或書面陳述作成時之情況，認為適
    當者，亦得為證據；當事人、代理人或辯護人於法院調查證
    據時，知有刑事訴訟法第159 條第1 項不得為證據之情形，
    而未於言詞辯論終結前聲明異議者，視為有前項之同意，同
    法第159 條之5 定有明文。本件證人黃楠清、柯聰敏、張宏
    茂等人於警詢中所為陳述，以及本案以下所引用之書面證據
    ，固屬被告以外之人於審判外之陳述，惟上開證據業經原審
    及本院分別於準備程序及審理時予以提示並告以要旨，且各
    經檢察官、被告及辯護人表示意見。當事人已知上述證據乃
    傳聞證據，且迄言詞辯論終結前，均未主張有刑事訴訟法第
    159 條第1 項不得為證據之情形，是應認已同意作為證據，
    且經本院審酌後，無取得證據違法、欠缺供述之任意性或證
    據證明力顯然偏低等不適當之情形，認均有證據能力，合先
    敘明。
貳、實體方面之理由
一、被告游禮崧於本院審理期日未到庭，其於本院準備程序中矢
    口否認有何犯行，辯稱：在彰化花壇鄉所查到的美金是我以
    前（可能82年那時候）所做的留下來的，黃楠清在92年左右
    拿去修改防偽線，因為防偽線皺皺的，所以他要拿去修改。
    我之前所做的已經有判了，91年才假釋出來。這些查扣到的
    美金，是我前案所做沒有被查扣到留下來的云云。惟被告對
    上揭偽造有價證券犯行業於原審坦承不諱，並辯稱：我有做
    ，但還沒有用出去云云，復辯稱：是黃楠清在92年年初，在
    他大墩路家裡，叫我把偽造的美金拿出來改的。我當時說那
    個美金的安全線不好，他說他那裡也有，他要拿去彰化那裡
    改。…那是黃楠清拿去彰化改好之後，在彰化交給我的，說
    要我先放著，他再拿回去。... 是我先做好之後，他再拿去
    彰化改，改好之後，他要我拿回來的。…（法官問：當初你
    交給黃楠清的美鈔是雙面還是單面的？）單面的。黏成雙面
    是黃楠清去改的云云；另於本院前審準備程序中辯稱：我是
    有作，但是沒有貼合在一起，貼合的部分是由黃楠清負責。
    我之前就印好，是他說要負責貼合的云云。惟查：
  (一)被告上揭偽造美鈔之偽造有價證券犯行，業據被告於偵查中
    坦承：「這次是改安全線，剛做沒幾天就被查獲了，是92年
    3 月初開始。…網版是我3 月間才做的」等語（見偵卷第48
    、49頁），且於原審準備程序及審理時，就其有於上揭地點
    偽造美鈔犯行均坦承不諱（見原審卷第26至28、50、51頁）
    ，並於原審準備程序中對偽造本件美鈔之目的供稱：「（法
    官問：本件為何要偽造美鈔？）就是可以跟人家拿錢來用」
    等語（見原審卷第30頁），與其於偵查中供稱：「（檢察官
    問：偽造美鈔目的？）賣來賺錢」等語相符（見彰檢偵卷第
    47頁反面），再參以被告為本件偽造美鈔犯行之前，已有多
    件偽造有價證券前科，有臺灣高等法院被告前案紀錄表可佐
    ，衡情被告對偽造美鈔係屬重罪，知之甚詳，其猶偽造本件
    美鈔，且警方於其居所地即臺中市○○路○ 段392 之2 號7
    樓所查獲之偽造百元美鈔成品數量達3,400 張，另於彰化縣
    花壇鄉○○村○○街42巷21弄13號之查獲地點，亦有不良品
    3,940 張、半成品數百張，數量非小，有附表一編號5 、20
    、21、附表二編號4 、5 等扣案偽造百元美鈔成品、半成品
    可佐，顯見被告確係基於供行使用之意圖，而偽造上開數量
    之美鈔。此外，復有被告所有供本件犯行所用或因犯罪所得
    如附表一編號1 至5 、7 、9 、11至13、18至21、26、附表
    二編號1 至8 、13至17、19、20、22、23之物扣案可資佐證
    ；再按偽造外國幣券，並不以所偽造之幣券與真幣券在外形
    上完全相同為必要，祇須意圖供行使之用而偽造，且外觀上
    足以使一般人誤為真幣券而矇混使用者，即為已足，最高法
    院90年度台上字第7662號判決要旨參照，查本件扣案之偽造
    百元美鈔，其外觀與美金真鈔近似，有浮水印及防偽線，再
    有部分鈔票號碼均係重複，足認確係偽造美鈔，且足使人誤
    為真幣券無訛。
  (二)被告雖曾辯稱：伊偽造之美鈔還沒有用出去或未黏妥雙面成
    形云云，惟按刑法第201 條第1 項偽造有價證券罪之「意圖
    供行使之用」，祇須有意圖供行使之用犯意為已足，不以果
    已行使為必要，亦不限於係自己行使或他人行使，是被告上
    開辯解，不足為有利之任何認定；被告後又對偽造本件美鈔
    之目的，辯稱：就是可以拿去向人家週轉來用。就是可以告
    訴人家說我有偽造美鈔的技術，人家會想要投資，我就可以
    向人家借錢云云，意指自己並無「意圖供行使之用」云云，
    惟查，本件扣案之被告偽造百元美鈔成品逾數千張，數量非
    小，成本非微，倘被告要展現自己之印刷技術，衡情可選擇
    其他方式，並無印製數千張偽造百元美鈔之必要，且被告既
    辯稱偽造之美鈔可招徠投資者，俾其達到借貸之目的，益彰
    顯其主觀上評估有利可圖，始鋌而走險進行偽造，是被告此
    部分所辯，亦難採信。
  (三)被告再於原審準備程序時辯稱：「是我先做好之後，他（指
    黃楠清）再拿去彰化改，改好之後，他要我拿回來的。…（
    法官問：當初你交給黃楠清的美鈔是雙面還是單面的？）單
    面的。黏成雙面是黃楠清去改的」云云（見原審卷第32、33
    頁），意指自己僅偽造單面美鈔，是黃楠清黏成雙面美鈔云
    云，惟美鈔之正反面圖案不同，依被告上揭供述內容，縱被
    告所辯先偽造美鈔之正反面，係黃楠清取去黏妥美鈔雙面後
    ，才自黃楠清處取回偽造美鈔云云屬實，似謂係被告就偽造
    本件百元美鈔，僅著手於偽造百元美鈔之單面，未及黏妥雙
    面成形，僅係偽造美鈔未遂而不罰；惟查，被告前於警詢、
    偵訊均未提及與黃楠清係共犯之事，反於偵查中供稱：「（
    檢察官問：扣押筆錄所載之工具、材料及偽鈔是否為本次查
    獲物？）是我的，偽造新臺幣（指在彰化縣花壇鄉查扣之偽
    造新臺幣）是黃楠清、柯聰敏的，他們2 人沒有與我一起偽
    造美鈔」等語（見彰檢偵卷第48頁），明確陳述本案偽造美
    鈔犯行並非與黃楠清共犯所為，復查無其他積極證據足資證
    明黃楠清確有參與本件偽造美鈔犯行；復以，本件警方係依
    黃楠清之供述而查獲被告，被告與黃楠清間已非無怨隙可指
    ，是被告於原審始供述係黃楠清將偽造美鈔黏貼為雙面云云
    ，非無瑕疵可指，尚難僅因被告上開有瑕疵之陳述，遽認黃
    楠清確與被告就本件犯行有犯意聯絡及行為分擔，是被告上
    揭辯稱，亦難採信。又證人盧順鴻於本院前審審理時到庭證
    稱：「（辯護人問：民國92年，有無將房子租給黃楠清？）
    我租的房子給黃楠清使用。（辯護人問：有無看過黃楠清製
    造美鈔？）沒有看過。（辯護人問：後來黃楠清被警查獲偽
    鈔與毒品，是否知情？）我是事後才知道。（辯護人問：黃
    楠清是否有將毒品、偽鈔的事情推給你？）都沒有，偽鈔的
    事我不知情。（辯護人問：有無看過被告游禮崧製作美鈔？
    ）沒有。（審判長問：有無租房子給被告？）沒有，我與被
    告他不熟。（審判長問：是有看過他但與他不熟？）我是有
    看過被告他，但與被告不熟，我幾乎不認識他，只知道他的
    名字。」等語，依其證詞，亦無法證明黃楠清確有參與本件
    偽造美鈔犯行。再證人黃楠清現尚另案通緝中，並經原審、
    本院前審及本院傳喚拘提不到，綜上所述，本件事證已明，
    被告聲請傳訊證人黃楠清部分，核無必要，併此敘明。
  (四)被告於本院前審辯稱：本件是不是與我94年被判的案子一樣
    的云云，及於本院準備程序辯稱：在彰化花壇鄉所查到的美
    金是我以前（可能82年那時候）所做的留下來的，黃楠清在
    92年左右拿去修改防偽線，因為防偽線皺皺的，所以他要拿
    去修改。我之前所做的已經有判了，91年才假釋出來，這些
    查扣到的美金，是我前案所做沒有被查扣到留下來的云云，
    意指本案與其他業經判決之案件為同一案件，惟查，被告本
    件偽造美鈔之時間係自92年3 月初起至92年4 月9 日查獲止
    ，業據被告於92年6 月13日偵訊時自白不諱（見偵卷第48、
    49頁），雖被告於97年2 月4 日原審訊問時改稱：是被查獲
    的5 、6 個月之前開始偽造的云云（見原審卷第26頁），或
    稱：被查獲之前的前3 、4 個月做的云云（見原審卷第52頁
    ），衡情其於偵查中所述，距案發時間僅2 個月，而於原審
    陳述時，距案發時間已近4 年10月，自應以其偵查中所述較
    堪採信。
  (五)再查：
  1.被告另案因與林茂川、黃友智基於偽造百元美鈔之犯意聯絡
    ，於94年1 月20日起至94年9 月8 日查獲止，在臺中市同志
    巷71號住處、臺北市○○○路○段368 巷10號、臺中縣大雅
    鄉等地偽造美鈔之偽造有價證券案件，經本院於96年8 月8
    日以95年度上訴字第1315號判決其犯偽造有價證券罪，處有
    期徒刑4 年4 月等情，有本院95年度上訴字第1315號判決在
    卷可佐，該案之犯罪事實既係自94年1 月20日起至94年9 月
    8 日止，與本案偽造美鈔之犯罪時間92年3 月初起至92年4
    月9 日止，二者時間相距逾1 年9 月，已難認具連續犯之裁
    判上一罪關係；且被告於本院95年度上訴字第1315號案件（
    原審案號為臺灣臺中地方法院94年度訴字第3957號）審理時
    ，亦曾辯稱：該案查獲之偽造美鈔成品係本案所偽造而遺留
    ，再遭查獲云云，然查，該案所查扣之偽造美鈔之部分編號
    ，亦經美國在臺協會臺北辦事處函覆該案之承審法院，首次
    流通之時間係在93年7 月等情，有本院95年度上訴字第1315
    號判決可佐，該案之偽造美鈔編號首次流通之時間既在93年
    7 月，自無可能係於92年4 月9 日本案查獲前所偽造，是本
    案顯與上開本院95年度上訴字第1315號案件並非同一案件，
    合先敘明。
  2.被告另案與劉福典、林朝慶、何志峰、李天誠、鄭裕騰等人
    基於犯意聯絡，自91年7 月間起至91年12月30日為警查獲止
    ，在臺中縣大里市○○○路46巷56號等地，為意圖供偽造人
    民幣之有價證券，而製造、收受各項器械、原料犯行部分，
    亦經臺灣臺北地方法院於96年10月31日以92年度易字第1965
    號判處被告游禮崧有期徒刑10月，減為有期徒刑5 月，如易
    科罰金，以銀元300 元即新臺幣900 元折算1 日，復經臺灣
    高等法院於96年12月31日以96年度上易字第2896號案件判決
    上訴駁回確定，該案審理中經檢察官就本案部分請求併案審
    理，復經上開法院認不具連續犯之裁判上一罪關係予以退回
    等情，亦有臺灣臺北地方法院92年度易字第1965號判決、臺
    灣高等法院96年度上易字第2896號判決在卷可佐，該案犯行
    係刑法第204 條第1 項之意圖供偽造有價證券，而製造、收
    受各項器械、原料罪，與本案犯行係偽造有價證券罪，二案
    犯行相距逾2 月，再二犯行之構成要件不同，復該案為偽造
    人民幣而準備之相關底片、模版均已扣案，而本案扣得之網
    版等均屬美鈔之相類物品，亦與該案之人民幣不同，顯見本
    案所扣得之物品，係另行製作，應係另行起意，是難認二案
    件間有連續犯之裁判上一罪關係，本案犯行自不為該案之既
    判力效力所及，併此敘明。
  3.至被告另案涉嫌於91年9 、10月間有行使偽造人民幣犯行、
    交付美鈔PS版之交付器械犯行，經臺灣臺中地方法院檢察署
    檢察官以96年度偵字第26477 號案件提起公訴，而經原審法
    院以97年度訴字第366 號案件繫屬審理中等情，亦有臺灣高
    等法院被告前案紀錄表、臺灣臺中地方法院檢察署96年度偵
    字第26477 號起訴書在卷可佐，該案係涉犯行使偽造人民幣
    罪、交付器械罪，與本案偽造之幣種等構成要件顯然不同，
    自難認二案件間有連續犯之裁判上一罪關係，本案與該案自
    非同一案件，亦併此敘明。
  4.綜上所述，本案與其他業經判決之案件均非為同一案件，被
    告所辯，並非可採。本件事證明確，被告上揭犯行堪以認定
    ，應予依法論罪科刑。
二、論罪科刑之理由：
  (一)新舊法比較適用：被告行為後，刑法業於94年2 月2 日修正
    公布，於95年7 月1 日施行，且按行為後法律有變更者，適
    用行為時之法律，但行為後之法律有利於行為人者，適用最
    有利於行為人之法律，現行刑法第2 條第1 項定有明文。此
    條規定乃與刑法第1 條罪刑法定主義契合，而貫徹法律禁止
    溯及既往原則，係規範行為後法律變更所生新舊法律比較適
    用之準據法，是刑法第2 條本身雖經修正，但刑法第2 條既
    屬適用法律之準據法，本身尚無比較新舊法之問題，應一律
    適用裁判時之現行刑法第2 條規定，以決定適用之刑罰法律
    ，先予敘明。又以本次刑法修正之比較新舊法，應就罪刑有
    關之共犯、未遂犯、想像競合犯、牽連犯、連續犯、結合犯
    ，以及累犯加重、自首減輕暨其他法定加減原因與加減例等
    一切情形，綜其全部罪刑之結果而為比較，最高法院95年5
    月23日著有95年度第8 次刑庭會議決議可資參照。經查：
  1.法定刑中罰金刑部分：
    刑法第33條第5 款業經修正公布，修正後刑法第33條第5 款
    規定「罰金：新臺幣1 千元以上，以百元計算之」，與修正
    前刑法第33條第5 款規定「罰金：（銀元）1 元以上」不同
    。比較新舊法結果，以修正前即行為時法較有利於被告，故
    依刑法第2 條第1 項前段規定，本案關於刑法第201 條第1
    項規定之法定刑罰金部分，自應適用行為時之法律即修正前
    刑法第33條第5 款規定決定其罰金部分之法定刑。
  2.法定刑中罰金刑提高標準之新舊法適用：
    關於刑法第201 條第1 項之法定刑為罰金之「提高標準」之
    新舊法適用問題，因被告行為後，刑法施行法第1 條之1 於
    95年6 月14日修正公布增訂。修正增訂之刑法施行法第1 條
    之1 規定：「中華民國94年1 月7 日刑法修正施行後（按指
    95年7 月1 日），刑法分則編所定罰金之貨幣單位為新臺幣
    。94年1 月7 日刑法修正時，刑法分則編未修正之條文定有
    罰金者，自94年1 月7 日刑法修正施行後，就其所定數額提
    高為30倍。但72年6 月26日到94年1 月7 日新增或修正之條
    文，就其所定數額提高為3 倍」。且刑法施行法第1 條之1
    之立法理由謂「刑法24年施行後，為解決國民所得經濟水準
    已大幅提昇問題，有關罰金罰鍰倍數之調整及銀元與新臺幣
    之折算標準，訂有罰金罰鍰提高標準條例及現行法規所定貨
    幣單位折算新臺幣條例，除罰金以一銀元折算三元新臺幣外
    ，並將72年6 月26日以前修正之刑法部分條文罰金數額提高
    為10倍，其後修正者則不再提高倍數，亦即刑法分則各罪罰
    金數額視為前開情形分別提高30倍或3 倍，考量新修正刑法
    施行後，不再適用現行法規所定貨幣單位折算新臺幣條例，
    為使罰金數額趨於一致，避免衍生新舊法比較適用問題，以
    緩和實務適用法律之衝擊，爰於不變動罰金數額之前提下，
    規定第2 項如上」。查本件被告所犯刑法第201 條第1 項之
    罪之法定刑有罰金刑，且為刑法分則編未修正之條文而定有
    罰金刑者；於刑法施行法第1 條之1 修正增訂前，其貨幣單
    位為銀元，罰金刑之提高標準應適用罰金罰鍰提高標準條例
    第1條之規定「依法律應處罰金、罰鍰者，就其原定數額得
    提高為2 倍至10倍。」而再依現行法規所定貨幣單位折算新
    臺幣條例第2條規定「現行法規所定金額之貨幣單位為圓、
    銀元或元者，以新臺幣元之3 倍折算之。」如換算為新臺幣
    ，則刑法第201 條第1 項，經比較新舊法適用之結果，其關
    於法定刑為罰金部分之提高標準，新舊法均無不利之情形，
    是其關於法定刑為罰金部分之提高標準，「新舊法均無不利
    之情形」，依照前揭說明，本案關於刑法第201 條第1 項之
    法定刑罰金提高標準部分，自應適用裁判時之法律即刑法施
    行法第1 條之1 ，最高法院96年度台上字第827 、1136號判
    決意旨可資參照。
  3.被告受有期徒刑之執行完畢，於5 年內故意再犯有期徒刑以
    上之罪，無論依修正前刑法第47條或修正後第47條第1 項之
    規定均構成累犯，即無有利或不利之情形，於刑法修正施行
    後法院為裁判時，無庸為新、舊法之比較，是就本件關於累
    犯之部分，應適用修正後刑法第47條之規定（最高法院97年
    度第1 次刑事庭會議決議參照）。
  (二)按美金為美國聯邦準備銀行所發行之該國國幣，雖非我國政
    府發行而具有強制力之通用紙幣，然在美國及國際上均具有
    表彰一定價值之權利，並有流通性，性質上亦屬有價證券之
    一種，司法院35年院解字第3291號解釋、最高法院80年度台
    上字第5719號判決要旨參照。核被告所為，係犯刑法第201
    條第1 項之偽造有價證券罪。再按刑法第204 條所謂「器械
    、原料」，指可供偽造有價證券之一切器械原料，例如紙張
    、顏料、銅塊、鋁塊等，且該條乃處罰預備偽造、變造行為
    之規定，如利用原料器械進而偽造成功，自應依偽造行為處
    斷，臺灣高等法院暨所屬法院72年度法律座談會刑事類第15
    號之研究意見可資參照；另按收受偽造有價證券器械、原料
    ，係偽造有價證券之部分行為，不另論罪，最高法院78年台
    上字第110 號判決亦採同旨，是本件被告於偽造美鈔前之購
    入網版、鋼板、顏料、用紙，再予以製造偽造美鈔之網版、
    鋼板之收受器械、原料，製造器械之行為，係偽造有價證券
    之部分行為，自不另論罪。
  (三)被告有多次偽造有價證券、偽造文書等前科，於88年間因偽
    造有價證券、偽造文書等案件，經法院分別判處有期徒刑4
    年2 月、6 月及5 月，應執行有期徒刑5 年確定，於90 年1
    月4 日因假釋付保護管束出監，於92年3 月19日假釋期滿未
    經撤銷而執行完畢，有臺灣高等法院被告前案紀錄表在卷可
    佐，其於5 年以內故意再犯本件有期徒刑以上之罪，為累犯
    ，應依法加重其刑。
  (四)原審經審理結果，認被告罪證明確，適用刑法第2 條第1 項
    、第201 條第1 項、第47條第1 項、第205 條、第38條第1
    項第2 款、刑法施行法第1 條之1 等規定（原審判決於據上
    論斷欄漏列修正前刑法第33條第5 款之規定，惟不影響判決
    本旨，併予指明），並審酌被告於本件犯行前，已有多件偽
    造有價證券或收受、交付器械原械之偽造有價證券案件（均
    經有罪判決確定），復有多次偽造文書等前科，顯見其素行
    不良，仍不知警惕自持，甫因偽造有價證券等案件於92年3
    月19日假釋期滿執行完畢，復為本件偽造美鈔犯行，以美鈔
    在國際間具有表彰一定價值之權利，流通性甚廣，且為我國
    人民所使用之重要國際性支付工具，亦具有相當之投資、儲
    值之價值，被告執意為本件偽造行為，對於社會經濟及金融
    交易秩序之危害甚鉅，且為本件犯行後，復另涉犯多件偽造
    有價證券案件，現另案審理中（本院95年度上訴字第1315號
    、原審法院97年度訴字第366 、450 號），雖尚未確定，惟
    參諸於該等案件被告亦自承有偽造該案美鈔行為或交付偽造
    人民幣之詞，有前開案件之判決、起訴書在卷可佐，無論該
    案件終局判決認被告是否有罪，惟被告既於本件犯行後，猶
    另為偽造美鈔、交付偽造人民幣之行為，難認其犯後有所悔
    意，衡酌被告本件偽造之美鈔成品數量甚多等一切情狀，量
    處有期徒刑4 年，並敘明扣案如附表一編號1 至5 、7 、9
    、11至13、18至21、26、附表二編號1 至8 、13至17、19、
    20、22、23之物宣告沒收之理由（詳如後述）。核其認事用
    法俱無不當，量刑亦稱允洽，被告上訴仍執前詞否認犯罪，
    其上訴為無理由，應予駁回。
  (五)按刑法第205 條所規定應義務沒收之「器械原料」，係指依
    同法第204 條所稱「意圖供偽造、變造有價證券…之用，而
    製造、交付或收受之器械、原料」，而該條所稱之「器械、
    原料」，當指可供偽造有價證券之一切器械原料，例如紙張
    、顏料、銅塊、鋁塊等，而不包括偽造有價證券所使用之其
    他機器設備，臺灣高等法院暨所屬法院72年度法律座談會刑
    事類第15號研究意見可資參照。查：
  1.扣案如附表一編號1 至5 、7 、9 、11至13、18至21、26之
    物，均係被告所有之物，業據證人黃楠清、柯聰敏於警詢、
    偵查中陳明在卷（見彰檢偵卷第7 、11、4 6 頁反面），被
    告對該等供製造偽造工具及偽造美鈔成品及半成品係其寄放
    該處等情，亦不否認（見彰檢偵卷第22頁反面），足認附表
    一所示之物，確均係被告所有，至被告於原審審理時翻異前
    詞，否認部分扣案物係其所有，自非可採；另扣案如附表二
    所示之物，均係被告所有，亦據被告於原審陳明在卷（見原
    審卷第26頁），自堪認定，合先敘明。
  2.再扣案之附表一編號5 、附表二編號4 之偽造美鈔百元鈔，
    均為偽造之有價證券，扣案之附表一編號1 至3 、7 、9 、
    18至21之網版、鋼板、油墨、鈔票用紙、美金貼紙、半成品
    ，扣案之附表二編號1 至3 、5 至8 、13、14、17、19、20
    之網版、鋼板、顏料、偽造美鈔半成品、印製美鈔用紙、防
    偽線、美鈔底片、染料粉、防偽線（紙板）、藍綠色底片、
    洗版劑等物，係供偽造美鈔所用，亦據被告於原審陳明在卷
    （見原審卷第89、27頁），復係屬偽造有價證券之器械、原
    料，爰均依刑法第205 條之規定宣告沒收。
  3.至扣案之附表一編號4 、11至13、26之點鈔機、刮板、滾軸
    、小刀、尺，及附表二編號15、16、22、23之漿糊粉、調墨
    刀、刮板、滾軸，確係被告所有之物，亦如前述，復係供偽
    造美鈔所用之物，亦據被告於原審先後陳明在卷（見原審卷
    第89、27頁），其中被告就滾軸是否供偽造美鈔之用，前後
    供述不一（見原審卷第89、27頁），惟參諸一般印刷物品會
    使用到滾軸，以滾軸沾用顏料再塗以網版、鋼板之上，使顏
    色能均勻沾附，為公眾周知事項，是應認被告所述滾軸係用
    於偽造美鈔之物（見原審卷第27頁），較堪採信；又此部分
    所載物品顯非屬偽造美鈔之器械、原料，僅係工具、用品，
    爰依刑法第38條第1 項第2 款之規定宣告沒收。
  4.至上述物品以外之附表一、二之其餘扣案物品，並非被告所
    有，或非供被告本件偽造美鈔所用之物，亦據被告於原審陳
    明在卷（見原審卷第27、89頁），既與被告本件犯行無關連
    性，自不予宣告沒收，併此敘明。
  5.另扣案如附表三所示之印製美金浮水用紙一批，係被告先前
    交付給張宏茂之物，業據被告於偵訊供述在卷（見偵卷第49
    頁），核與同案被告即證人張宏茂於警詢、偵訊所述相符（
    見偵卷第49頁），應認係被告及張宏茂另涉嫌於不詳時地意
    圖供偽造有價證券之用，交付、收受原料犯行之證物，復無
    其他積極證據足資證明係本件供被告犯偽造美鈔所用之物，
    自不予宣告沒收，亦併此敘明。
三、被告經合法傳喚，無正當理由不到庭，爰不待其陳述逕行判
    決。
據上論斷，應依刑事訴訟法第371條、第368 條，判決如主文。
本案經檢察官劉翼謀到庭執行職務。
中    華    民    國  100     年    1     月    12    日
            刑事第十一庭   審判長法  官   郭  同  奇
                                 法  官   許  冰  芬
                                 法  官   陳  慧  珊
以上正本證明與原本無異。
如不服本判決應於收受送達後十日內向本院提出上訴書狀，其未
敘述上訴之理由者，並得於提起上訴後十日內向本院補提理由書（
均須按他造當事人之人數附繕本）「切勿逕送上級法院」。
                                 書記官   洪  麗  華
中    華    民    國   100    年    1     月    12    日
附表一
┌─┬──────┬───┬───────────┐
│編│品       名 │數量與│備                  註│
│號│            │單位  │                      │
├─┼──────┼───┼───────────┤
│1 │網版        │21塊  │即96保6421號贓證物品清│
│  │            │      │單編號第26號          │
├─┼──────┼───┼───────────┤
│2 │印製美金鋼板│2面   │同上清單編號第27號    │
├─┼──────┼───┼───────────┤
│3 │網板用高級油│3瓶   │同上清單編號第28號    │
│  │墨          │      │                      │
├─┼──────┼───┼───────────┤
│4 │點鈔機      │1臺   │同上清單編號第29號    │
├─┼──────┼───┼───────────┤
│5 │美金百元鈔  │3940張│同上清單編號第30號    │
├─┼──────┼───┼───────────┤
│6 │人民幣百元鈔│335張 │同上清單編號第31號    │
├─┼──────┼───┼───────────┤
│7 │印製鈔票用紙│37張  │同上清單編號第32號    │
├─┼──────┼───┼───────────┤
│8 │塑膠材質墊板│2塊   │同上清單編號第33號    │
├─┼──────┼───┼───────────┤
│9 │美金貼紙    │1張   │同上清單編號第34號    │
├─┼──────┼───┼───────────┤
│10│噴漆        │3瓶   │同上清單編號第35號    │
├─┼──────┼───┼───────────┤
│11│刮板        │7個   │同上清單編號第36號，原│
│  │            │      │扣押物品目錄表誤載數量│
│  │            │      │為6個。               │
├─┼──────┼───┼───────────┤
│12│滾軸        │1支   │同上清單編號第37號    │
├─┼──────┼───┼───────────┤
│13│小刀        │3支   │同上清單編號第38號    │
├─┼──────┼───┼───────────┤
│14│剪刀        │1把   │同上清單編號第39號    │
├─┼──────┼───┼───────────┤
│15│計算機      │1部   │同上清單編號第40號    │
├─┼──────┼───┼───────────┤
│16│金粉        │1瓶   │同上清單編號第41號    │
├─┼──────┼───┼───────────┤
│17│刻印用固定木│2個   │同上清單編號第42號    │
│  │板          │      │                      │
├─┼──────┼───┼───────────┤
│18│美金浮水印用│1批   │同上清單編號第43號    │
│  │紙          │      │                      │
├─┼──────┼───┼───────────┤
│19│美金試印紙  │3張   │同上清單編號第44號    │
├─┼──────┼───┼───────────┤
│20│美金百元鈔半│123張 │同上清單編號第45號    │
│  │成品        │      │                      │
├─┼──────┼───┼───────────┤
│21│美金百元鈔半│96張  │同上清單編號第46號    │
│  │成品        │      │                      │
├─┼──────┼───┼───────────┤
│22│新臺幣千元鈔│329張 │                      │
├─┼──────┼───┼───────────┤
│23│海洛因      │1包   │重約25.5公克          │
├─┼──────┼───┼───────────┤
│24│海洛因      │1包   │重約1公克             │
├─┼──────┼───┼───────────┤
│25│Ｋ他命      │1包   │重約4.4公克           │
├─┼──────┼───┼───────────┤
│26│尺          │6支   │該證物未入贓物庫。惟參│
│  │            │      │見逕搜卷第8頁，彰化縣 │
│  │            │      │警察局彰化分局扣押物品│
│  │            │      │目錄表編號17          │
├─┼──────┼───┼───────────┤
│27│調色用油漆  │7瓶   │該證物未入贓物庫。惟參│
│  │            │      │見逕搜卷第8頁，彰化縣 │
│  │            │      │警察局彰化分局扣押物品│
│  │            │      │目錄表編號19          │
├─┼──────┼───┼───────────┤
│28│化學藥劑    │4瓶   │同上編號20            │
├─┼──────┼───┼───────────┤
│29│砂紙        │2張   │同上編號22            │
└─┴──────┴───┴───────────┘
附表二
┌─┬──────┬───┬───────────┐
│編│品          │數量與│備        註          │
│號│            │單位  │                      │
├─┼──────┼───┼───────────┤
│1 │網版        │5塊   │即96保6421號贓證物品清│
│  │            │      │單編號第1號           │
├─┼──────┼───┼───────────┤
│2 │印製美金鋼板│2面   │同上清單編號第2號     │
├─┼──────┼───┼───────────┤
│3 │印製美金顏料│16瓶  │同上清單編號第3號     │
├─┼──────┼───┼───────────┤
│4 │偽造美金百元│3400張│同上清單編號第4號     │
│  │紙鈔成品    │      │                      │
├─┼──────┼───┼───────────┤
│5 │偽造美金百元│73張  │同上清單編號第5號     │
│  │紙鈔半成品  │      │                      │
├─┼──────┼───┼───────────┤
│6 │印製美金用紙│1批   │同上清單編號第6號     │
├─┼──────┼───┼───────────┤
│7 │防偽線      │1包   │同上清單編號第7號     │
├─┼──────┼───┼───────────┤
│8 │美金百元鈔底│21張  │同上清單編號第8號     │
│  │片          │      │                      │
├─┼──────┼───┼───────────┤
│9 │人民幣人頭底│15張  │同上清單編號第9號     │
│  │片          │      │                      │
├─┼──────┼───┼───────────┤
│10│人民幣底片  │1張   │同上清單編號第10號    │
├─┼──────┼───┼───────────┤
│11│放大鏡（小）│1個   │同上清單編號第11號    │
├─┼──────┼───┼───────────┤
│12│放大鏡（大）│1座   │同上清單編號第12號    │
├─┼──────┼───┼───────────┤
│13│美金流水號底│1包   │同上清單編號第13號    │
│  │片          │      │                      │
├─┼──────┼───┼───────────┤
│14│染料粉      │3包   │同上清單編號第14號    │
├─┼──────┼───┼───────────┤
│15│醬糊粉      │1包   │同上清單編號第15號    │
├─┼──────┼───┼───────────┤
│16│調墨刀      │2把   │同上清單編號第16號，原│
│  │            │      │扣押物品目錄表誤載數量│
│  │            │      │為1把。               │
├─┼──────┼───┼───────────┤
│17│防偽線      │134張 │同上清單編號第17號    │
│  │（紙板）    │      │                      │
├─┼──────┼───┼───────────┤
│18│黑色空白底片│2張   │同上清單編號第18號    │
├─┼──────┼───┼───────────┤
│19│藍綠色底片  │1卷   │同上清單編號第19號    │
├─┼──────┼───┼───────────┤
│20│洗板劑      │2桶   │同上清單編號第20號    │
├─┼──────┼───┼───────────┤
│21│松香水      │1桶   │同上清單編號第21號    │
├─┼──────┼───┼───────────┤
│22│刮板        │2個   │同上清單編號第22號    │
├─┼──────┼───┼───────────┤
│23│滾軸        │3支   │同上清單編號第23號    │
├─┼──────┼───┼───────────┤
│24│鐵尺        │2支   │同上清單編號第24號    │
└─┴──────┴───┴───────────┘
附表三
┌─┬──────┬───┬───────────┐
│編│品          │數量與│備        註          │
│號│            │單位  │                      │
├─┼──────┼───┼───────────┤
│1 │印製鈔票用紙│1批   │即96保6421號贓證物品清│
│  │            │      │單編號第25號          │
└─┴──────┴───┴───────────┘
附錄本案論罪科刑法條：
刑法第201條：
意圖供行使之用，而偽造、變造公債票、公司股票或其他有價證
券者，處3年以上10年以下有期徒刑，得併科3千元以下罰金。
行使偽造、變造之公債票、公司股票或其他有價證券，或意圖供
行使之用，而收集或交付於人者，處1年以上7年以下有期徒刑，
得併科3千元以下罰金。